【裁判字號】    99,交聲,1237
【裁判日期】    990610
【裁判案由】    交管條例聲異
【裁判全文】
臺灣板橋地方法院交通事件裁定        99年度交聲字第1237號
原處分機關  臺北市交通事件裁決所
異  議  人
即受處分人  甲○○
上列異議人即受處分人因違反道路交通管理處罰條例案件，對於
臺北市交通事件裁決所於民國99年5 月18日所為之處分（原處分
案號：北市裁罰字第裁22-AEW332119號），聲明異議，本院裁定
如下：
    主    文
原處分關於罰鍰部分撤銷。
上開撤銷部分不罰。
其他異議駁回。
    理    由
一、原處分意旨略以：因異議人即受處分人甲○○前於民國97年
    3 月20日19時19分許，駕駛車號CZS-872 號重型機車，行經
    臺北市○○路○ 段158 號前時，有「酒後駕車經測試為0.94
    mg/L」之違規，經警當場製單舉發，乃依道路交通管理處罰
    條例第35條第1 項第1 款、第24條第1 項第2 款規定，裁處
    罰鍰新臺幣（下同）45,000元、吊扣駕駛執照12個月，並施
    以道安講習。
二、異議意旨略以：異議人於上揭時、地因酒後駕車事件，業經
    臺灣士林地方法院檢察署（下稱士林地檢署）為緩起訴處分
    ，並經該署命異議人向國庫支付50,000元、參加法治課程教
    育4 小時，異議人業已繳付，並完成上開課程，基於一事不
    二罰之規定，原處分機關不應再為裁處罰鍰，爰聲明異議，
    請求撤銷交通違規罰款之處分。
三、按汽車駕駛人，駕駛汽車經測試檢定，酒精濃度超過規定標
    準者者，處15,000元以上60,000元以下罰鍰，並當場移置保
    管其車輛及吊扣其駕駛執照1 年，道路交通管理處罰條例第
    35條第1 項第1 款定有明文。惟按行政罰法第26條第1 項前
    段明定：一行為同時觸犯刑事法律及違反行政法上義務規定
    者，依刑事法律處罰之。足見當處罰目的、方式相同時，若
    依刑事法律處罰足以資警惕時，即無為一事二罰再處以行政
    罰之必要。又按刑事訴訟法第253 條之1 所指之緩起訴處分
    ，其中檢察官命被告為金錢給付部分，並得為民事強制執行
    名義，而具有強制性、懲罰性；雖不若易科罰金係以支付金
    錢作為自由刑之替代，惟經由緩起訴處分條件之履行，可使
    其免於遭檢察官起訴，仍具有替代刑罰之效果，且實質上有
    一定金額之支付，而屬「實質之刑事法律處罰」，自應有行
    政罰法第26條第1 項「一事不二罰」規定之適用，此由同法
    第2 項未將緩起訴處分與不起訴處分等同列，益見緩起訴處
    分有同法第1 項規定之適用。
四、經查：
  (一)異議人有於前述時地，酒後駕駛上開重型機車，經警檢測呼
    氣酒精濃度達0.94mg/L，原處分機關乃裁處罰鍰45,000元等
    情，有臺北市政府警察局舉發違反道路交通管理事件通知單
    、臺北市交通事件裁決所違反道路交通管理事件裁決書各1
    紙附卷可稽，堪予採憑。又異議人因上開酒駕案件，業經士
    林地檢署檢察官於97年4 月16日以97年度偵字第4711號為期
    間2 年、於緩起訴處分確定後3 個月內支付50,000元予國庫
    、於緩起訴處分確定後6 個月內，參加預防再犯暨保護被害
    人法治教育系列課程4 小時之緩起訴處分，並於97年4 月28
    日確定，且異議人已於97年8 月15日支付50,000元予國庫，
    嗣該緩起訴期間於99年4 月27日屆滿未經撤銷等情，有該緩
    起訴處分書、高等法院檢察署97年度上職議字第4544號處分
    書、執行緩起訴處分命令通知書、士林地檢署自行收納款項
    收據、臺灣高等法院被告前案紀錄表各1 份在卷可稽，亦堪
    認定。
  (二)揆諸前段之規定及說明，異議人既已受緩起訴之處分，實質
    上係該當行政罰法第26條第1 項所定之「刑事法律處罰」，
    而有「一事不二罰」規定之適用；且其所履行之金錢給付顯
    已超過「道路交通管理事件統一裁罰基準表最低裁罰基準」
    （本件係酒後駕駛機器腳踏車故為「45,000元」），是原處
    分機關自不得再加以裁罰。再者，原處分機關對異議人上開
    酒後駕車之違規行為，施以其他種類行政罰部分，除援引道
    路交通管理處罰條例第35條第1 項第1 款之規定，吊扣駕駛
    執照12個月外，並依同條例第24條第1 項第2 款之規定，施
    以道路交通安全講習，均未違反行政罰法第26條第1 項之規
    定，是關於此部分之異議，核無理由，應予駁回。
  (三)至原處分機關援引交通部95年7 月17日交路字第0950006986
    號函釋暨法務部行政罰法諮詢小組第1 次會議記錄（94年7
    月28日），認：「緩起訴乃附帶條件的不起訴處分，亦即是
    不起訴的一種，當依該部…及行政罰法第26條第2 項規定辦
    理…」云云。惟按法官依據法律獨立審判，憲法第80條載有
    明文。各機關依其職掌就有關法規為釋示之行政命令，法官
    於審判案件時，固可予以引用，但仍得依據法律，表示適當
    之不同見解，並不受其拘束，司法院大法官會議解釋釋字第
    216 號解釋意旨可資參照。是原處分機關所提前開交通部函
    釋，既與本院前揭見解不同，本院並不受其拘束，附此敘明
    。
五、綜上所述，原處分裁處異議人罰鍰45,000元部分，核與前揭
    規定與說明不符，容有未洽，自應由本院撤銷該部分，改諭
    知不罰，以資適法。又因本件酒後駕車部分為一個違規行為
    ，吊扣處分、裁處罰鍰與道安講習無從區分，異議人雖對於
    前開吊扣駕照及道安講習部分未為不服，惟依道路交通管理
    處罰條例第89條規定：「法院處理交通事件，準用刑事訴訟
    法之規定」，則原處分關於前開裁處罰鍰與道安講習部分與
    吊扣駕駛執照部分，應認均為異議聲明之效力所及，本院自
    得併為審酌。從而，異議人提起本件聲明異議關於原處分之
    罰鍰部分，為有理由，應由本院將原處分關於罰鍰部分撤銷
    ，其餘異議則無理由，應予駁回。
據上論斷，應依道路交通案件處理辦法第19條、第20條前段，裁
定如主文。
中    華    民    國    99    年    6     月    10    日
                  交通法庭  法  官  鄭凱文
以上正本證明與原本無異。
如不服本裁定，應於裁定送達後五日內敘明抗告理由，向本院提
出抗告狀。
                            書記官  陳筱惠
中    華    民    國    99    年    6     月    10    日

司法院資訊處製作；財團法人民間司法改革基金會備份。
